臺灣臺中地方法院民事簡易判決
111年度豐簡字第78號
原      告  財政部國有財產署中區分署

法定代理人  趙子賢  
訴訟代理人  張義群律師
            蔡欣澤律師
            程光儀律師
複  代理人  錢佳瑩律師
被      告  賴協秀  
上列當事人間請求拆除地上物返還土地等事件，本院於中華民國
111年8月23日言詞辯論終結，判決如下：
    主      文
一、被告應將坐落臺中市○○區○○○段000000000地號土地上如附圖
    符號104-26（1）部分所示之雨棚（面積37平方公尺）、符
    號104-26（2）部分所示之建物（面積53平方公尺）拆除騰
    空，並將前開土地全部（面積194平方公尺）返還原告。
二、被告應給付原告新臺幣180元，及自民國110年12月31日起至
    清償日止，按週年利率百分之五計算之利息。
三、被告應自民國110年12月1日起至返還第一項所示土地之日止
    ，按月給付原告新臺幣60元。
四、本判決原告勝訴部分得假執行。但被告如以新臺幣93,120元
    為原告預供擔保，得免為假執行。
    事實及理由
甲、程序部分：按訴狀送達後，原告不得將原訴變更或追加他訴
    。但擴張或減縮應受判決事項之聲明者，不在此限。不變更
    訴訟標的，而補充或更正事實上或法律上之陳述者，非為訴
    之變更或追加。民事訴訟法第255條第1項第3款、第256條分
    別定有明文。本件原告起訴時，原聲明請求被告將占用原告
    下開土地約190平方公尺（實際面積以測量為準）部分之地
    上物及雜物等移除騰空後返還土地，並給付依前開占用面積
    計算相當於租金之不當得利（見本院卷第15頁）。嗣原告依
    臺中市東勢地政事務所（下稱東勢地政）測量結果，及因被
    告於訴訟中已給付部分金額，於民國111年8月23日更正聲明
    如下述（見本院卷第93頁至第94頁、第97頁），核與前開民
    事訴訟法規定相符，應予准許。
乙、實體部分：
壹、原告起訴主張：
一、臺中市○○區○○○段000000000地號土地（下稱系爭土地）為國
    有土地，管理機關為原告。兩造就系爭土地未成立租賃契約
    或其他法律關係，被告未取得系爭土地之合法使用權。詎被
    告竟以如附圖所示之雨棚、建物（下稱系爭地上物）占用系
    爭土地，自屬無權占用。原告本於管領國有財產之地位，爰
    訴請被告拆除系爭地上物後，返還系爭土地。
二、再被告無權占用系爭土地，使原告受有相當於租金之損害。
        以系爭土地共計194平方公尺計算，被告每月所受相當
        於租金之不當得利應為新臺幣（下同）60元（計算式：
        申報地價75元/m2×194m2×週年利率5％＝60元)。而被告已
        繳納110年8月31日以前之不當得利金額，爰請求被告給
        付自110年9月1日起至110年11月30日期間，因無權占用
        系爭土地而受有相當於租金之不當得利180元（計算式
        ：申報地價75元/m2×194m2×週年利率5％×3月＝180元），
        及自110年12月1日起至返還系爭土地之日止，按月給付
        原告60元。
四、爰依民法第767條第1項前段、中段、第179條之規定，提起
    本訴。並聲明：㈠被告應將系爭土地上如附圖所示之系爭地
    上物拆除騰空後，將系爭土地返還原告。㈡被告應給付原告1
    80元，及自起訴狀繕本送達之翌日起，按週年利率5％計算之
    利息。另自110年12月1日起至返還系爭土地之日止，按月給
    付原告60元。
貳、被告答辯則以：不爭執占用系爭土地，系爭地上物為被告所
    有。被告有向原告繳納占用補償金，並向原告申請承租系爭
    土地，因條件不符遭到駁回，現向原告辦理申購系爭土地等
    語。並聲明：原告之訴駁回。
參、本院之判斷：
一、原告主張系爭土地為國有土地，原告為管理機關，而系爭土地現為被告所占用，其上並有被告所有如附圖符號104-26（1）、（2）所示之雨棚、建物等系爭地上物等情，業據提出土地建物查詢資料為證（見本院卷第25頁），且為被告所不爭執（見本院卷第94頁至第95頁）。復經本院於111年3月23日，會同兩造及東勢地政人員至現場勘驗、測量，有勘驗筆錄及現場照片在卷可參（見本院卷第55頁至第67頁），並囑託地政人員繪製如附圖所示複丈成果圖附卷為佐（見本院卷第75頁）。是原告主張上情，堪認為真。
二、按所有人對於無權占有或侵奪其所有物者，得請求返還之，
    民法第767條第1項定有明文。又按以無權占有為原因，請求
    返還土地者，占有人對土地所有權存在之事實無爭執，而僅
    以非無權占有為抗辯者，土地所有權人對其土地被無權占有
    之事實無舉證責任，占有人自應就其取得占有係有正當權源
    之事實證明之（最高法院85年度台上字第1120號民事判決意
    旨參照）。經查，被告對系爭土地為國有土地，原告為管理
    機關等事實未予爭執，有如前述。至被告就其對系爭土地為
    有權占有之事實，則未提出任何說明或舉證，並自承目前尚
    未取得占有權源（見本院卷第95頁）。則原告主張被告係無
    權占有系爭土地，堪可採信。系爭地上物既無權占用系爭土
    地如附圖所示，而妨害原告自由使用、收益系爭土地之圓滿
    性，則原告依民法第767 條第1項前段、中段之規定，請求
    被告拆除系爭地上物占用部分，及返還系爭土地，為有理由
    ，應予准許。被告雖抗辯刻正向原告辦理申購系爭土地，然
    經原告表示此部分申請已為原告所駁回（見本院卷第95頁）
    。被告於本院言詞辯論終結時，既尚未取得系爭土地之合法
    占有權源，則占有系爭土地，仍屬無權占有，不因被告表明
    欲向原告申購系爭土地，而有所差異。
三、按無法律上之原因而受利益，致他人受損害者，應返還其利益，民法第179 條第1 項定有明文。又無權占有他人之不動 產，可能獲得相當於租金之利益，為社會通常之觀念。查原告主張被告占用面積為系爭土地全部即194平方公尺，為被告所不爭執（見本院卷第95頁）。又原告主張被告占用原告土地部分，應以占用面積×系爭原告土地申報地價75元×5％計算相當於租金之不當得利，計算結果每月不當得利金額為60元，被告應給付原告自110年9月1日起至110年11月30日間共計3個月之不當得利金額180元，及自110年12月1日起按月給付原告60元等情，為被告所不爭執（見本院卷第95頁），應予准許。
肆、綜上所述，原告依民法第767條第1項、第179條規定，請求
    被告拆除如附圖符號104-26（1）部分所示雨棚（面積37平
    方公尺）、符號104-26（2）部分所示建物（面積53平方公
    尺）拆除，並將系爭土地（面積194平方公尺）返還原告；
    併請求被告給付180元，及自起訴狀繕本送達翌日即110年12
    月31日（見本院卷第39頁送達證書）起至清償日止，按週年
    利率5％計算之利息；及自110年12月1日起至返還系爭土地之
    日止，按月給付原告60元，均有理由，應予准許。
伍、本判決就原告勝訴部分，係依民事訴訟法第427條第1項規定
    適用簡易訴訟程序所為被告敗訴之判決，依民事訴訟法第38
    9條第1項第3款之規定，應由本院依職權宣告假執行。又被
    告固未陳明如受不利判決，願供擔保請准免為假執行，然本
    院在衡平原則下，爰依民事訴訟法第392條第2項規定，依職
    權諭知被告以相當金額為原告預供擔保後，亦得免為假執行
    。
陸、本件事證已臻明確，兩造其餘攻擊防禦方法及所舉證據，經
    審酌結果，與本件判決結論均無影響，爰不一一論述。
柒、訴訟費用之負擔：民事訴訟法第78條。　　 
中　　華　　民　　國　　111 　年　　9 　　月　　15　　日
                  豐原簡易庭  法  官  段奇琬
上為正本係照原本作成。　　　　　　　　　
如不服本判決，應於送達後20日內，向本院提出上訴狀並表明上
訴理由，如於本判決宣示後送達前提起上訴者，應於判決送達後
20日內補提上訴理由書（須附繕本）。如委任律師提起上訴者，
應一併繳納上訴審裁判費。
中　　華　　民　　國　　111 　年　　9 　　月　　15　　日
                              書記官  王政偉
附圖：臺中市東勢地政事務所111年1 月28日東土測字第21000號
土地複丈成果圖